【裁判字號】    97,易,242
【裁判日期】    970331
【裁判案由】    詐欺等
【裁判全文】
臺灣士林地方法院刑事判決               97年度易字第242號
公  訴  人  臺灣士林地方法院檢察署檢察官
被      告  乙○○
            丙○○
上列被告因詐欺等案件，經檢察官提起公訴（96年度偵字第1220
7 號），及臺灣臺北地方法院檢察署檢察官函併案審理（97年度
偵字第1962號），被告於本院準備程序期日就被訴事實為有罪之
陳述，經本院合議庭裁定本案改由受命法官獨任以簡式審判程序
進行審理後，判決如下：
    主  文
乙○○、丙○○共同幫助意圖為自己不法之所有，以恐嚇使人將
本人之物交付，乙○○處有期徒刑參月，如易科罰金，以新臺幣
壹仟元折算壹日，丙○○處有期徒刑陸月，如易科罰金以新台幣
壹仟元折算壹日。
    事  實
一、乙○○、丙○○可預見若任意將其所有之存摺及提款卡交付
    於不熟識之人，足供他人作為恐嚇取財犯罪，遂行掩飾或隱
    匿犯罪所得財物目的工具之用，詎竟共同基於幫助恐嚇取財
    之不確定犯意聯絡，由丙○○於民國96年6 月27日帶乙○○
    至臺北富邦商業銀行股份有限公司（下稱富邦銀行）內湖分
    行開立第000000000000號帳戶，乙○○取得該帳戶存摺、提
    款卡及密碼後即交付丙○○，丙○○另自與其有共同幫助恐
    嚇取財之不確定犯意聯絡之王浩宇（由臺灣臺北地方法院檢
    察署檢察官另聲請簡易判決處刑）處，取得王浩宇所有之臺
    灣新光商業銀行（下稱新光銀行）松山分行帳號0000000000
    000 號帳戶之密碼、存摺、提款卡後，即96年6 月底、7 月
    初間某日，在臺北市西門町萬國百貨前，以每個帳戶新臺幣
    （下同）3,000 元之價格，同時將上開2 帳戶資料販售予真
    實姓名年籍不詳綽號「烏賊」之成年人，嗣「烏賊」所屬之
    犯罪集團成員分別於：
    1.96年7 月4 日凌晨，以門號0000000000號行動電話（為陳
      丕振申請，陳丕振部分由檢察官另行偵辦）致電賴泓毅詢
      問要否援交，經賴泓毅拒絕後，該集團成員即出言恫嚇賴
      泓毅，致賴泓毅心生畏懼，而依該集團人員指示，於同日
      零時35分至臺北市○○路○ 段2 號台新銀行所設之提款機
      ，轉帳匯款16,000元至前開新光銀行松山分行帳戶內。
    2.於96年7 月8 日利用網際網路刊登援交訊息，適黃楷傑在
      其臺北市○○區○○街住處上網時看到該訊息，遂以網路
      即時通與該犯罪集團化名「盧小姐」之成員聊天，「盧小
      姐」先要黃楷傑匯30,000元表示誠意，黃楷傑即於該日下
      午4 時52分，依指示匯款30,000元至甲○○提供予該犯罪
      集團成員之第一商業銀行股份有限公司小港分行第000000
      00000 號帳戶內（起訴書誤為第00000000000 號帳戶，甲
      ○○涉犯幫助詐欺取財部分，本院另行審結），「盧小姐
      」於取得上開款項後，即向黃楷傑恫稱：已僱請偵訊社調
      查，要黃楷傑再加費用等語，致黃楷傑擔心其家人安危，
      心生畏懼，而於同日下午5 時10分、29分、36分、及43分
      ，在富邦銀行設於臺北市中山區○○○路○ 段50號之提款
      機分別匯款38,000元、30,000元、20,000元及10,000元，
      共計98,000元至乙○○前揭富邦銀行內湖分行內，旋遭該
      集團人員提領一空。
    嗣經賴泓毅、黃楷傑發覺有異。報警處理，始悉上情。
二、案經臺北市政府警察局大同分局報請臺灣士林地方法院檢察
    署檢察官偵查起訴，及臺灣臺北地方法院檢察署檢察官函請
    併案審理。
    理  由
壹、程序部分：
    按被告以外之人於審判外之言詞或書面陳述，除法律有規定
    者外，不得作為證據，刑事訴訟法第159 條第1 項固定有明
    文。惟被告以外之人於審判外之陳述，雖不符159 條之1 至
    159 條之4 之規定，而經當事人於審判程序同意作為證據，
    法院審酌該言詞陳述或書面陳述作成時之情況，認為適當者
    ，亦得為證據；當事人、代理人或辯護人於法院調查證據時
    ，知有第159 條第1 項不得為證據之情形，而未於言詞辯論
    終結前聲明異議者，視為有前項之同意，同法第159條之5亦
    有明定。查本案被害人賴泓毅、黃楷傑及共犯王浩宇於警詢
    之陳述，固均屬被告以外之人於審判外之言詞陳述，惟公訴
    人、被告迄本院調查證據乃至言詞辯論終結前，均未就此部
    分之證據能力聲明異議，且上述被害人之警詢筆錄內容，均
    經被害人核閱無訛後簽名捺印（見各該警詢之記載），所述
    內容復與案發經過之情狀相符，顯見上開被害人於警詢之陳
    述係出於其自由意志，且具有可信性，並無不適宜作為證據
    之情形，依上揭規定，自得作為本案認定事實之證據，合先
    敘明。
貳、實體部分：
一、上揭犯罪事實，業據被告乙○○、丙○○於本院準備程序及
    審理時均坦承不諱，核與證人即被害人賴泓毅、黃楷傑警詢
    所述，及證人王浩宇於警詢證述相符，並有黃楷傑所提之
    ATM 轉帳匯款明細表4 紙、富邦銀行96年7 月26日北富銀內
    湖字第9660018800號函檢送之被告乙○○上開富邦銀行內湖
    分行帳戶開戶資料及對帳單細目、賴泓毅所提之ATM 轉帳匯
    款明細表1 紙、新光銀行松山分行96年7 月23日新光銀行松
    山字第96020 號函檢送王浩宇之上開帳戶交易明細查詢、客
    戶資料查詢、約定條款確認書、存款業務往來申請書在卷可
    參，足認被告之自白與事實相符，堪可採信。
二、按金融存款帳戶，事關存戶個人財產權益之保障，與存戶之
    印鑑章結合，其專屬性、私密性更形提高，除非本人或與本
    人具密切之關係者，難認有何理由可自由流通使用該存褶、
    印章、提款卡，一般人亦均有應妥為保管存摺、印鑑章、提
    款卡，以防止存摺、印鑑章被他人冒用之認識，縱有特殊情
    況偶有將存摺、印鑑章交付他人之需，亦必深入瞭解其用途
    後再行提供以使用，恆係吾人日常生活經驗與事理；況按金
    融帳戶為個人理財工具，申請開設金融帳戶並無任何特殊之
    限制，一般民眾皆可以存入最低開戶金額之方式申請之，且
    一個人可以在不同之金融機構申請多數之存款帳戶使用，此
    乃眾所週知之事實，而時下以電話恐嚇、詐騙促使被害人以
    操作銀行自動付款機而取得金錢之行為甚為猖獗，且廣為媒
    體報導，並經政府有關機關呼籲，不要受騙。則依一般人之
    社會生活經驗，苟不以自己名義申請開戶，卻向不特定人蒐
    集大量他人之帳戶供己使用，其目的極可能利用該帳戶供作
    非法恐嚇或詐欺取財之用，應可為眾人所預見。本件被告2
    人為智慮成熟之人，有相當之智識程度與生活經驗，對於上
    開情況自難諉為不知；又犯罪集團之目的是要藉由恐嚇、詐
    騙使被害人將款項匯入人頭帳戶後，再便利提領款項，以逃
    避警方查緝，若犯罪集團未經人頭帳戶之同意並提供密碼供
    渠等使用，豈敢提供1 個不知密碼且未經帳戶申請人同意之
    帳戶供被害人匯入款項，其如何得以確保必可順利取得犯罪
    所得，且所使用之帳戶亦可能隨時遭帳戶申請者為申請掛失
    止付之虞，犯罪集團當不會冒如此之風險，足認被告2 人確
    實有將上揭帳戶之存摺、提款卡及密碼交付予犯罪集團成員
    使用甚明。是被告2 人既可預見將存摺、提款卡（含密碼）
    等有關個人財產、身分之物品，淪落於他人手中，極可能被
    利用作為恐嚇或詐騙之犯罪工具，雖未見被告有何參與恐嚇
    被害人之行為、或於事後亦分得款項之積極證據，而無從認
    被告乙○○、丙○○屬本件恐嚇取財行為之共同正犯，然被
    告2 人將應屬個人使用之帳戶提供予他人使用，其有幫助該
    他人為包含恐嚇取財之財產犯罪之不確定故意及行為甚明。
    綜上所述，被告提供其前開存摺、金融卡（含密碼）予犯罪
    集團成員等幫助恐嚇取財之犯行明確，堪以認定，應予依法
    論科。
三、核被告乙○○、丙○○所為，係犯刑法第30條第1 項前段、
    第346 條第1 項之恐嚇取財罪之幫助犯。被告乙○○、丙○
    ○就提供被告乙○○帳戶資料予犯罪集團成員使用，幫助該
    成員對黃楷傑為前揭恐嚇取財犯行間，有犯意聯絡及行為分
    擔，均為共同正犯。被告丙○○與王浩宇間就提供王浩宇帳
    戶資料予犯罪集團成員使用，幫助該成員對賴泓毅為前揭恐
    嚇取財犯行間，有犯意聯絡及行為分擔，亦為共同正犯。被
    告丙○○1 幫助行為，同時提供丙○○及王浩宇之帳戶資料
    ，幫助集團成員對賴泓毅、黃楷傑犯恐嚇取財罪，為想像競
    合犯，應依刑法第55條規定，從一情節較重之幫助對黃楷傑
    犯恐嚇取財罪處斷。被告2 人為幫助犯，依刑法第30條第2
    項之規定，按正犯之刑減輕其刑。又公訴人起訴書之犯罪事
    實雖僅敘及被告丙○○提供被告乙○○帳戶資料之犯行，未
    及提供王浩宇帳戶資料之犯行，然檢察官就犯罪事實之一部
    起訴者，其效力及於全部，被告丙○○提供王浩宇帳戶資料
    之犯行，既經檢察官移送併案審理，且與公訴人起訴之犯罪
    事實既具有想像競合犯之裁判上一罪關係，依審判不可分之
    原則，應為起訴效力所及，本院自應併予審究。爰審酌被告
    2 人年輕力壯，不思努力以正途賺取所需，其所為助長恐嚇
    犯罪集團之猖獗，影響社會、金融秩序正常交易安全，增加
    被害人尋求救濟之困難，並使犯罪之追查趨於複雜，及其犯
    罪時尚未滿20歲，思慮未深，暨犯罪之動機、目的、手段、
    生活狀況、暨犯罪後已坦承犯行，態度良好等一切情狀，分
    別量處如主文所示之刑，並均諭知易科罰金之折算標準。
四、併案意旨略以：被告丙○○尚將王浩宇合作金庫永和分行帳
    號0000000000000 帳戶資料交予「烏賊」，此部分亦涉犯罪
    云云，訊據被告丙○○則否認有另給「烏賊」王浩宇前述合
    作金庫永和分行之帳戶資料。按有關幫助犯之性質，實務及
    學說多數見解係採限制共犯從屬性說，即幫助犯之成立，以
    被幫助者已著手犯罪之實行行為，且具備違法性（即須正犯
    行為構成要件該當性及違法性始足當之），故幫助詐欺行為
    之成立，自應以正犯詐欺行為著手時（即正犯實行詐騙行為
    ），為其犯罪行為時點之認定（96年12月臺灣高等法院法律
    座談會參照），是被告丙○○縱亦交付王浩宇合作金庫永和
    分行帳戶資料予「烏賊」，然卷內並無證據證明有任何人遭
    該集團成員詐騙或恐嚇取財，而匯款至該帳戶，是縱被告丙
    ○○有交付上開合作金庫永和分行帳戶資料，亦不構成犯罪
    ，此部分既不構成犯罪，與本案即無裁判上一罪關係，本院
    無從併予審理，附此敘明。
五、據上論斷，依刑事訴訟法第299 條第1 項前段、第273 條之
    1 第1 項，刑法第28條、第346 條第1 項、第30條第1 項前
    段、第2 項、第55條、第41條第1 項前段，刑法施行法第1
    條之1 ，判決如主文。
六、本案經檢察官湯偉祥到庭執行職務。
中    華    民    國    97    年    3     月    31    日
                  刑事第三庭  法  官      江翠萍
以上正本證明與原本無異。
如不服本判決，應於收受送達後10日內向本院提出上訴書狀，其
未敘述上訴理由者，應於上訴期間屆滿後20日內向本院補提理由
書狀（均須按他造當事人之人數附繕本）。
                              書記官      陳慧玲
中    華    民    國    97    年    3     月    31    日
附錄本案論罪科刑法條：
中華民國刑法第346條
意圖為自己或第三人不法之所有，以恐嚇使人將本人或第三人之
物交付者，處6 月以上5 年以下有期徒刑，得併科1 千元以下罰
金。
以前項方法得財產上不法之利益，或使第三人得之者，亦同。
前二項之未遂犯罰之。


司法院資訊處製作；財團法人民間司法改革基金會備份。
